【裁判字號】    98,台上,850
【裁判日期】    980219
【裁判案由】    違反毒品危害防制條例
【裁判全文】
最高法院刑事判決              九十八年度台上字第八五０號
上  訴  人  台灣高等法院台中分院檢察署檢察官
上  訴  人
即  被  告  甲○○
選任辯護人  楊博堯律師
上列上訴人等因被告違反毒品危害防制條例案件，不服台灣高等
法院台中分院中華民國九十七年十一月十八日第二審更審判決（
九十七年度上更(一)字第二四八號，起訴案號：台灣苗栗地方法院
檢察署九十五年度偵字第五五三三號、毒偵字第一五一五號、九
十六年度偵字第一六一六、三六五五號），提起上訴，本院判決
如下：
    主  文
原判決撤銷，發回台灣高等法院台中分院。
    理  由
本件原判決撤銷第一審關於原判決附表（下稱附表）編號二至七
部分之科刑判決，改判仍論處上訴人即被告甲○○以如附表編號
二、三、七之共同販賣第一級毒品（均累犯）三罪刑；並以被訴
附表編號四至六販賣第一級毒品部分，不能證明犯罪，改判諭知
被告無罪，固非無見。
惟查：(一)、科刑之判決書，對於犯罪事實必須詳加認定，而後於
理由內敘明其認定犯罪事實所憑之證據及其認定之理由，方足以
資論罪科刑，其所載事實、理由與所宣告之主文，尤必互相一致
，否則即有理由矛盾之違法。本件原判決主文欄第二項記載：「
甲○○所犯共同販賣第一級毒品罪之罪名及處罰，詳如附表編號
二、三、七『宣告刑』欄所示，應執行有期徒刑拾捌年。……未
扣案之販賣第一級毒品所得新台幣伍仟元與綽號『阿宏』連帶沒
收，如全部或一部不能沒收時，以其財產與綽號『阿宏』連帶抵
償之。」惟於事實欄認定被告與綽號「阿宏」之成年男子共同意
圖營利，犯附表編號二、三之販賣第一級毒品海洛因之罪，被告
又單獨意圖營利，犯附表編號七之販賣第一級毒品之罪，理由欄
併說明被告就附表編號二、三之犯行與綽號「阿宏」間，有犯意
聯絡及行為分擔，為共同正犯（見原判決第十一頁四(二)）。就附
表編號七部分，被告與「阿宏」間是否成立共同正犯，及該次販
毒所得是否與「阿宏」連帶沒收或連帶抵償，其主文之記載與事
實之認定及理由之說明互相齟齬，自屬理由矛盾。(二)、原判決認
定被告所犯附表編號二、三、七犯罪之販毒所得依序為新台幣（
下同）二千元、二千元及一千元（共計五千元，見原判決第十七
、十八頁），主文欄亦將全部犯罪所得五千元為上揭(一)所載之沒
收或抵償之諭知；惟於附表該三次犯罪宣告刑欄，卻諭知各次犯
罪所得均為一千元，全部販毒所得經計算似為三千元。是有關被
告販賣毒品所得之認定亦有前後牴觸理由矛盾之違誤。(三)、有罪
之判決書，須將認定之犯罪事實詳記於事實欄，然後於理由內逐
一說明其所憑之證據及其認定之理由，以使事實與理由兩相一致
，方為合法。倘事實欄已有敘及，而理由內未加說明，為理由不
備，理由內已為說明，而事實欄無此記載，則理由失其依據，其
判決當然違法。原判決並未認定被告有附表編號一所載，其與鍾
玉珍於民國九十五年九月六日共同販賣第一級毒品海洛因予徐英
峰，並得款六千五百元等情，於附表編號一併敘明被告此部分犯
行（經原審另案判刑），前經本院判決駁回被告上訴而告確定等
語（見原判決第十六頁附表編號一）。惟於理由內竟又援引證人
鍾玉珍有關九十五年九月六日與被告共犯附表編號一犯罪之證詞
，及執卷附九十五年九月六日鍾玉珍與徐英峰為毒品交易之通訊
監察譯文等為認定被告犯有上揭三罪之論罪證據（見原判決第六
頁第十四、十五行、第七頁(四)第一行以下、第八頁(五)第三、四行
），致理由失其依據，要非適法。(四)、原判決認定被告無被訴附
表編號四至六販賣第一級毒品之事實，併為此部分無罪之諭知（
見原判決第十五頁七），惟理由欄論罪部分，卻說明被告為累犯
，附表編號一至七所載之販賣第一級毒品之罪，依毒品危害防制
條例第四條第一項之規定除死刑無期徒刑部分不得加重外，僅就
罰金部分加重其刑（見原判決第十一頁(四)第七行以下），就上載
無罪部分併論述依累犯規定加重其刑，亦有理由矛盾之違法。(五)
、無罪之判決書，對於被告被訴之事實，及對其不利之證據資料
，如何不足以證明被告犯罪，均應逐一詳述其理由，否則即有判
決理由不備之違法。原判決以被告否認有公訴意旨所載附表編號
四至六之販毒事實，「且遍查全卷，無任何足以證明被告有該部
分犯行之積極證據」，而為被告此部分無罪之諭知（見原判決第
十五頁七）。然揆之原判決採納證人徐英峰於偵查中證稱：「（
這個男的你見過幾次？）這通電話第一次打給他，後來隔不到一
個星期，約二至三天，我要跟『姊仔』買二千元海洛因，她說不
想為了二千元跑這麼遠，要我打電話給那個『兄仔』，所以後來
都是聯絡這個『兄仔』，後來二至三天都是跟這個『兄仔』買一
千至二千元，持續到九月二十幾日的時候，我跟這個『兄仔』至
少買過五次以上」、「（警察局有指認『兄仔』就是甲○○，是
否屬實？）是。我確定就是甲○○」；於第一審證稱：「（跟甲
○○買幾次？……）買四、五次吧……」、「（你剛才說後來有
跟甲○○買四、五次海洛因，時間是否為九十五年九月九日到九
月下旬？）對」等內容，為認定被告有前揭附表編號二、三犯罪
之主要論據（見原判決第五頁第十六行以下至十七頁第一行）。
而依起訴書之記載，附表編號四至六之犯罪時間同為「九十五年
九月九日至同年月下旬某日」，原判決就此不利於被告之證據，
如何不得採為此部分犯罪之依據，未為任何說明，逕以遍查全卷
，並無任何足以證明被告有此部分犯行之積極證據，即為被告有
利之認定，自有理由不備之違法。以上或為上訴意旨所指摘，或
屬本院得依職權調查之事項，應認原判決仍有撤銷發回更審之原
因。
據上論結，應依刑事訴訟法第三百九十七條、第四百零一條，判
決如主文。
中    華    民    國  九十八  年    二    月   十九   日
                      最高法院刑事第十二庭
                          審判長法官  石  木  欽
                                法官  洪  佳  濱
                                法官  呂  丹  玉
                                法官  段  景  榕
                                法官  郭  毓  洲
      本件正本證明與原本無異
                                      書  記  官
中    華    民    國  九十八  年    二    月  二十七  日
                                                      Ｅ


司法院資訊處製作；財團法人民間司法改革基金會備份。
